最高法院刑事判決　　　　　　一○○年度台上字第一二九○號
上　訴　人　李弘吉
選任辯護人　賴錫卿律師 
上列上訴人因違反毒品危害防制條例案件，不服台灣高等法院中
華民國一００年一月十一日第二審判決（九十九年度上訴字第八
八一號，起訴案號：台灣台北地方法院檢察署九十八年度偵字第
一八八三三號），提起上訴，本院判決如下：
    主  文
上訴駁回。   
    理  由  
按刑事訴訟法第三百七十七條規定，上訴於第三審法院，非以判
決違背法令為理由，不得為之。是提起第三審上訴，應以原判決
違背法令為理由，係屬法定要件。如果上訴理由書狀並未依據卷
內訴訟資料，具體指摘原判決不適用何種法則或如何適用不當，
或所指摘原判決違法情事，顯與法律規定得為第三審上訴理由之
違法情形，不相適合時，均應認其上訴為違背法律上之程式，予
以駁回。本件原判決綜合全部卷證資料，認上訴人李弘吉有其事
實欄所載各犯行，已詳所憑之證據與認定之理由。就上訴人否
認犯罪之所辯，認不足採信，於理由內予以指駁、說明甚詳。因
而撤銷第一審之科刑判決，改判仍論處上訴人犯販賣第二級毒品
，四罪刑（均處有期徒刑）。
上訴意旨略稱：證人吳森熊於警詢證稱其見到孫青雨下車，與上
訴人一手交錢，一手交貨，隨即上車等語，於偵查中改稱伊沒注
意孫青雨下車做什麼等語，可見警員之詢問有瑕疵；在孫青雨身
上或車上查獲之甲基安非他命，係孫青雨事先向他人所購買，與
上訴人無關，原審未依聲請傳喚吳森熊及廖龍星，調查孫青雨下
車及上車之情況，及扣案甲基安非他命是否上訴人交給孫青雨，
復未說明不予調查之理由，有理由不備及調查職責未盡之違法；
檢察官未命孫青雨或書記官朗讀證人結文，其程序亦屬違法；戴
永裕、孫青雨於警詢或偵查陳稱向上訴人購買甲基安非他命等語
，係欲邀減刑或獲得交保，即非出於任意性，應無證據能力，原
審仍予採信，並非適法；由卷內通訊監察譯文內容觀之，上訴人
當時正在退藥癮，本身都無甲基安非他命施用，豈可能販賣，該
通訊監察譯文即非適法之補強證據，則本件除戴永裕、孫青雨之
證言外，無其他補強證據足認有販賣甲基安非他命之犯行，況依
原判決認定、說明之販賣數量與價錢，亦無價差及利潤，原判決
對上揭事項之合理性皆未說明，容有理由不備之違失云云。惟查
：(一)、犯罪事實之認定，證據之取捨及其證明力如何，乃事實審
法院自由判斷之職權，如其取捨不違背經驗法則與論理法則，即
不得指為違法，而據為上訴第三審之理由。原判決依憑上訴人之
部分自白、證人戴永裕與孫青雨之證言、電話通聯紀錄、通訊監
察譯文、勘驗通訊監察錄音之勘驗筆錄、遠傳電信股份有限公司
函、戴永裕之尿液經檢驗呈甲基安非他命陽性反應之濫用藥物檢
驗報告、扣案甲基安非他命等物，暨毒品鑑定報告書等證據資料
，資以認定上訴人意圖營利，於、民國九十八年七月十七日下
午某時，在台北市○○區○○街十二巷十五號其住處附近樓下販
賣新台幣（下同）五百元之甲基安非他命予戴永裕。、同日下
午九時許，又於該處附近販賣一千二百元甲基安非他命予戴永裕
。、九十八年七月二十二日下午九時三十四分許，至戴永裕住
處販賣一千三百元甲基安非他命予戴永裕。、九十八年八月五
日下午四至六時間，在台北市○○區○○街十二巷內販賣一千四
百元甲基安非他命予孫青雨，孫青雨旋被警查獲，扣得甫購入之
甲基安非他命一包，警員再循線查獲上訴人等情，已說明本於調
查所得心證，分別定其取捨而為事實判斷之理由，並就孫青雨之
警詢陳述與審判證言不符，其警詢陳述如何具有較可信之特別情
況，且為證明犯罪事實存否所必要，具有證據能力，戴永裕、孫
青雨之偵查證言如何無顯不可信之情況，亦有證據能力，上訴人
與孫青雨之通訊監察譯文顯示係孫青雨向上訴人有償購買甲基安
非他命，而非二人合資向他人購買，孫青雨之證言非受警員誘導
所致，暨上訴人如何係基於營利之犯意販賣甲基安非他命等，詳
加論、說明。所為論斷，核無違背客觀存在之經驗法則與論理
法則，自屬原審採證、認事之適法職權行使，不容任意指摘為違
法。上訴意旨任憑己見，指無補強證據，顯非依據卷內訴訟資料
指摘，即非合法第三審上訴理由。(二)、上訴人在原審固曾請求傳
訊吳森雄、廖龍星，調查孫青雨如何取得扣案之甲基安非他命。
惟依卷內資料，吳森熊於警詢供稱其目睹孫青雨下車向上訴人買
甲基安非他命，一手交錢，一手交貨，至偵查中改稱沒注意孫青
雨下車做什麼等語，廖龍星於警詢則稱伊在路上碰到上訴人，二
人一起吃冰，後來警察即來查察，伊不認識孫青雨與吳森熊等語
，即非有利於上訴人之證據。從而原審以上訴人販賣甲基安非他
命予孫青雨部分之事證已臻明確，未加傳喚亦未於理由中說明，
程序上雖稍嫌簡略，但於本件判決主旨並無影響，依刑事訴訟法
第三百八十條之規定，尚不得為上訴第三審之理由。(三)、孫青雨
於九十八年八月六日偵查中以證人身分證言之前，檢察官已告知
其具結之義務及偽證之處罰，並命朗讀結文後具結，有偵查筆錄
及結文在卷可稽，執此指摘，顯非適法之第三審上訴理由。其餘
上訴意旨，就屬原審採證、認事職權之適法行使及原判決已說明
事項，徒憑己見，任意指摘為違法，且仍為單純事實之爭執，均
非適法之第三審上訴理由。應認本件上訴違背法律上之程式，予
以駁回。
據上論結，應依刑事訴訟法第三百九十五條前段，判決如主文。
中    華    民    國  一○○  年    三    月   十七   日
                      最高法院刑事第十一庭
                          審判長法官  賴  忠  星  
                                法官  呂  丹  玉  
                                法官  吳      燦  
                                法官  蔡  名  曜  
                                法官  葉  麗  霞  
本件正本證明與原本無異
                                      書  記  官  
中    華    民    國  一○○  年    三    月  二十一  日
                                                      V